【裁判字號】    98,交聲,4516
【裁判日期】    981231
【裁判案由】    交管條例聲異
【裁判全文】
臺灣板橋地方法院交通事件裁定
原處分機關  交通部公路總局臺北區監理所板橋監理站
異  議  人
即受處分人  甲○○
上列異議人即受處分人因違反道路交通管理處罰條例案件，對於
交通部公路總局臺北區監理所板橋監理站民國98年11月26日所為
之板監裁字第裁 41－A00YMC721號處分，聲明異議，本院裁定如
下：
    主  文
異議駁回。
    理  由
一、按機器腳踏車行駛之車道及轉彎，應依標誌或標線之規定行
    駛；無標誌或標線者，不得在人行道行駛，道路交通安全規
    則第九十九條第一項第六款定有明文，此所謂「人行道」，
    依道路交通管理處罰條例第三條第三款規定，係指為專供行
    人通行之騎樓、走廊，及劃設供行人行走之地面道路，與人
    行天橋及人行地下道。次按汽車（包括機器腳踏車）駕駛人
    ，爭道行駛駕車行駛人行道者，處新臺幣（下同）六百元以
    上一千八百元以下罰鍰，並記違規點數一點，道路交通管理
    處罰條例第四十五條第六款、第六十三條第一項第一款及第
    三條第八款亦分別定有明文。
二、本件原處分認異議人即受處分人甲○○騎乘車號六ＨＫ─五
    八五號重型機車，於民國九十七年十二月二十七日十九時十
    七分許，行駛於臺北市○○路○段一七二號前之人行道，為
    臺北市政府警察局信義分局執勤員警攔停當場掣單舉發，嗣
    受處分人逾越應到案期限六十日以上未依規定自動繳納罰鍰
    或到案陳述意見，原處分機關認受處分人確有上開駕車行駛
    人行道之違規行為，逕依道路交通管理處罰條例第四十五條
    第六款、第六十三條第一項第一款（原裁決書漏未記載第一
    款，惟不影響其裁決效力）及違反道路交通管理事件統一裁
    罰基準表規定，裁處罰鍰一千八百元，並記違規點數一點。
三、異議意旨略以：本件違規地點在異議人上班公司正門口騎樓
    停車格，伊當場有告知警察，要騎上來停放機車至公司上班
    ，且伊不知道警察當時所列印的小單子就是罰單，以為只是
    告發單，警察並未告知此單為罰單，事後亦沒有再收到任何
    通知，過了將近一年，竟遭裁處最高額罰鍰，實難令人甘服
    云云。
四、經查：
（一）異議人於上揭時、地，騎乘前開機車行駛人行道經警當場
      攔停之事實，為異議人所不爭執，並有臺北市政府警察局
      九十七年十二月二十七日掌電字第Ａ００ＹＭＣ七二一號
      舉發違反道路交通管理事件通知單存根聯一紙及臺北市政
      府警察局信義分局九十八年十二月二十二日北市警信分交
      字第○九八三三一一六九○○號函一份附卷可稽，是異議
      人駕車行駛人行道之違規事實，已堪認定。又人行道設置
      之旨，係為維護行人「行」的安全，故駕駛人欲將機車停
      放於人行道上之停車格時，仍應將機車熄火，以人力將車
      輛牽引至人行道上之停車格內，以避免人行道上之行人受
      疾行車輛撞擊之危險，始符立法意旨，異議人捨此不為，
      執意駕車行駛人行道，縱其所辯欲停車至公司上班屬實，
      仍無從解免其違規責任。
（二）雖異議人辯稱：伊並未曾接獲舉發通知單云云，惟按本條
      例所定罰鍰之處罰，受處罰人接獲違反道路交通管理事件
      通知單後，於十五日內得不經裁決，逕依第九十二條第三
      項之罰鍰基準規定，向指定之處所繳納結案；不服舉發事
      實者，應於十五日內，向處罰機關陳述意見；其不依通知
      所定期限前往指定處所聽候裁決，且未依規定期限繳納罰
      鍰結案或向處罰機關陳述意見者，處罰機關得逕行裁決之
      ，道路交通管理處罰條例第九條第一項定有明文。又按行
      為人有道路交通管理處罰條例之情形者，應填製舉發違反
      道路交通管理事件通知單（以下簡稱通知單），並於被通
      知人欄予以勾記，當場舉發者，應填記駕駛人或行為人姓
      名、性別、出生年月日、地址、身分證統一編號及車主姓
      名、地址、車牌號碼、車輛種類。被查獲之駕駛人或行為
      人為受處分人時，應於填記通知單後將通知聯交付該駕駛
      人或行為人簽名或蓋章收受之，違反道路交通管理事件統
      一裁罰基準及處理細則第十一條第一項第一款亦規定甚明
      。經查，本件執勤員警因於上開時、地發現異議人騎乘機
      車行駛人行道之違規行為，遂予攔停當場填製舉發通知單
      ，並以電腦列印後將通知聯交由異議人簽收，此有上開臺
      北市政府警察局信義分局函暨舉發通知單收執聯在卷足憑
      ，核諸該舉發通知單上確有異議人「甲○○」之簽名，且
      異議人對於員警取締當時有列印一張單子之事實並不爭執
      ，復衡諸本件舉發員警與異議人素不相識，亦無怨隙，應
      無使異議人於舉發通知單簽名後，故意隱匿上開通知聯而
      未交付異議人之理，足認本件舉發通知單確經異議人當場
      簽收而完成舉發程序，舉發員警自無須再將該舉發通知單
      郵寄予異議人，況觀之上開舉發通知單明確記載其違規事
      實、違反條款、應到案日期及處所等情，異議人既已當場
      簽收自難諉以不知，其於事後置之不為查詢、處理，復未
      於應到案期限即九十八年一月十二日前到案，顯係因可歸
      責於自己之事由致遲誤期日，應自負其不利益之後果，是
      異議人此部分之辯解，亦無可採。
五、綜上，異議人於前揭時、地駕車行駛人行道之違規事證明確
    ，堪以認定，且逾越應到案期限六十日以上未依規定自動繳
    納罰鍰或到案陳述意見，此觀諸交通部公路總局臺北區監理
    所板橋監理站九十八年十二月十五日北監板四字第○九八二
    ○○九五七九號移送書意見欄編號二之記載自明。從而，原
    處分機關據以援引前開規定，裁處異議人罰鍰一千八百元，
    並記違規點數一點，於法並無違誤。本件異議為無理由，應
    予駁回。
中    華    民    國    98    年    12    月    31    日
                    交通法庭    法  官  劉  安  榕
以上正本證明與原本無異
如不服本裁定，應於裁定送達後5 日內敘明抗告理由，向本院提
出抗告狀。
                                書記官  陳  盈  真
中    華    民    國    99    年    1     月    5     日

司法院資訊處製作；財團法人民間司法改革基金會備份。
